臺灣基隆地方法院刑事裁定
111年度單禁沒字第122號
聲  請  人  臺灣基隆地方檢察署檢察官
被      告  李建坤


上列聲請人因被告違反毒品危害防制條例案件（111 年度戒毒偵
字第1號），聲請就違禁物單獨宣告沒收（111年度聲沒字第107
號），本院裁定如下：
    主    文
扣案第一級毒品海洛因參包（驗餘淨重合計肆點伍伍公克，併同
難以完全析離之包裝袋參只）、含有量微無法秤重且難以完全析
離之第一級毒品海洛因殘渣袋壹只及注射針筒壹支、第二級毒品
甲基安非他命伍包（驗餘淨重合計肆點參貳捌捌公克，併同難以
完全析離之包裝袋伍只），均沒收銷燬之。
    理    由
一、聲請意旨略以：按違禁物不問屬於犯罪行為人與否，得單獨
    宣告沒收，刑法第38條第1項、第40條第2項定有明文；又查
    獲之第一、二級毒品，不問屬於犯罪行為人與否，均沒收銷
    燬之，毒品危害防制條例第18條第1項前段亦有明文。本件
    被告李建坤違反毒品危害防制條例案件，業經該署檢察官偵
    查終結，以111年度戒毒偵字第1號為不起訴處分確定，扣之
    第二級毒品甲基安非他命5包（共淨重4.3290公克）、第一
    級毒品海洛因2包（1包淨重2.58公克，另1包毛重0.18公克
    ）、海洛因2包（共淨重2.04公克）、檢出海洛因成分之注
    射針筒1支，均屬違禁物，有交通部民用航空局航空醫務中
    心毒品鑑定書、法務部調查局濫用藥物實驗室鑑定書各2份
    、基隆市警察局第二分局扣押物品目錄表1份附卷可稽，爰
    依上揭規定，聲請宣告沒收銷燬等語。
二、按違禁物或專科沒收之物得單獨宣告沒收，刑法第40條第 2
    項定有明文；次按關於沒收之規定，如其他法律有特別規定
    者，應優先於刑法第38條沒收規定之適用；又按查獲之第一
    、二級毒品，不問屬於犯罪行為人與否，均沒收銷燬之，毒
    品危害防制條例第18條第1 項前段亦定有明文；另依毒品危
    害防制條例第2條第2項第1款、第2款規定，海洛因及甲基安
    非他命分屬第一、二級毒品，均不得製造、販賣、運輸、轉
    讓、持有、施用，同條例第4條第1項、第2項、第8條第1項
    、第2項、第11條第1項、第2項、第10條第1項、第2項亦分
    別明定，是海洛因及甲基安非他命，均屬違禁物無疑，自得
    單獨宣告沒收。　　
三、經查：
(一)被告李建坤基於施用第一級毒品海洛因、第二級毒品甲基安
    非他命之犯意，分別於：⑴、108年9月11日上午10時許，為
    聲請人觀護人室採尿往前回溯24小時內之某時，在不詳處所
    ，施用海洛因1次；⑵、109年5月5日晚上6時許，在基隆市○○
    區○○街000○0號住處，以針筒注射之方式，施用海洛因1次；
    ⑶、109年7月5日晚上6時許，在上揭住處，以針筒注射之方
    式，施用海洛因1次；⑷、109年7月5日晚上6時許，在上揭住
    處，以玻璃球吸食器燒烤之方式，施用甲基安非他命1次；⑸
    、110年2月24日下午3時30分許為警採尿回溯24及96小時內
    之某時，在不詳處所，施用海洛因及甲基安非他命各1次。
    嗣經本院以109年度毒聲字第124號裁定送勒戒處所觀察、勒
    戒後，認有繼續施用毒品之傾向，復經本院以110年度毒聲
    字第285號裁定令入戒治處所施以強制戒治，經法務部○○○○○
    ○○○停戒委員會議決議結果，認被告戒治處遇成效合格，已
    無繼續強制戒治之必要，而於111年1月6日停止戒治釋放出
    所，所涉施用第一、二級毒品案件，並於111年1月11日由臺
    灣基隆地方檢察署檢察官以111年度戒毒偵字第1號為不起訴
    處分確定等情，有臺灣高等法院被告前案紀錄表、前開不起
    訴處分書等在卷可參，並經本院核閱相關偵查卷宗無訛。
(二)被告於109年5月6日凌晨1時30分許，在臺北市大安區國三甲
    下閘道處，為警查扣之白色粉末2包、注射針筒1支，經分別
    送請法務部調查局濫用藥物實驗室及交通部民用航空局航空
    醫務中心鑑定結果，均檢出第一級毒品海洛因成分（白色粉
    末2包總淨重2.04公克，驗餘淨重合計2.03公克），此有調
    查局109年5月25日調科壹字第10923008900號鑑定書（臺灣
    臺北地方檢察署109年度毒偵字第1540號偵查卷宗第195頁）
    及交通部109年5月19日航藥鑑字第0000000號鑑定書（同前
    卷第199頁）在卷可稽；另被告於109年7月5日，經警持搜索
    票在其當時位於基隆市信義區深澳坑路168巷46弄居所處，
    搜獲之白色粉末1包、殘渣袋1只、白色透明結晶塊5包等物
    ，同經送往前揭法務部調查局濫用藥物實驗室、交通部民用
    航空局航空醫務中心鑑定結果，亦分別檢出海洛因（1包淨
    重2.58公克、驗餘淨重2.52公克，1包有海洛因殘渣、無法
    秤重）、甲基安非他命（5包淨重共4.3290公克、驗餘淨重
    合計4.3288公克）成分，亦有調查局109年8月21日調科壹字
    第10923013860號鑑定書（臺灣基隆地方檢察署109年度毒偵
    字第924號偵查卷宗第106頁）及交通部109年7月17日航藥鑑
    字第0000000號鑑定書（同前卷第100頁）在卷可憑，足見該
    扣案物品確屬毒品危害防制條例所規範之第一、二級毒品，
    而為違禁物無疑。故上開毒品及包裝袋、注射針筒，除鑑驗
    取樣樣耗損滅失部分外，均依毒品危害防制條例第18條第1
    項前段之規定，宣告沒收銷燬之（蓋無論以何種方式包裝袋
    與其內裝之毒品，包裝袋內均會有極微量毒品殘留，故上述
    包裝袋應整體視為查獲毒品，一併依前揭規定宣告沒收銷燬
    之，參照最高法院95年度台上字第3739號、第7354號判決意
    旨、臺灣高等法院暨所屬法院96年法律座談會刑事類提案第
    18號研討結果）。從而本件聲請人聲請就上開含有毒品成分
    之扣案物單獨宣告沒收銷燬，於法有據，自應准許。
四、依刑事訴訟法第455條之36第2項，毒品危害防制條例第18條
    第1項前段，刑法第11條、第40條第2項，裁定如主文。　　
中　　華　　民　　國　  111　　年　　7　　月　  31　  日
                    刑事第四庭法  官    李辛茹
上正本證明與原本無異。
對於本件裁定如有不服，應於送達後5 日內，向本院提出抗告書
狀，敘述抗告之理由，抗告於臺灣高等法院。
中　　華　　民　　國　　111 　年　　8 　　月　　1 　　日
                              書記官    李品慧